臺灣板橋地方法院刑事判決　　　　　　 96年度交易字第304號
公　訴　人　臺灣板橋地方法院檢察署檢察官
被　　　告　丙○○
上列被告因過失傷害案件，經檢察官提起公訴（96年度偵字第
9776 號） ，本院判決如下：
    主  文
丙○○從事業務之人，因業務上之過失傷害人，處有期徒刑肆月
，如易科罰金，以新臺幣壹仟元折算壹日；減為有期徒刑貳月，
如易科罰金，以新臺幣壹仟元折算壹日。
    事  實
一、丙○○以駕車至市場賣菜為業，駕駛為其附隨業務，為從事
    業務之人。於民國95年9 月16日下午，其於臺北縣板橋市之
    市場販賣蔬菜後，駕駛車牌號碼2N-7626 號自用小貨車欲返
    回其位於臺北縣三峽鎮○○路○ 段112 號4 樓之住處。同日
    下午2 時30分許，其沿臺北縣三峽鎮○○路○ 段內側車道往
    樹林市方向行駛，行經介壽路2 段114 號前，欲將上開車輛
    行駛至介壽路2 段114 號旁之空地停放，應注意轉彎車應讓
    直行車先行，依當時日間自然光線，天候雨，路面無缺陷，
    無障礙物，視距良好，並無不能注意之情事，竟疏未注意，
    逕行右轉至外側車道，致同向右後方行駛於外側車道騎乘車
    牌號碼P28-303 號重型機車之甲○○煞車不及，撞擊前開自
    小貨車而人車倒地（甲○○所受傷害部分未據告訴），甲○○所搭載之孕婦乙○○亦因此倒地，受有左側股骨骨折、左
    膝關節內受傷等傷害。丙○○於肇事後留在現場，在犯罪未
    被有偵查權之機關或公務員發覺前，即向據報前往現場處理
    之警員承認為肇事人而自首。乙○○則經送往財團法人恩主
    公醫院（下稱恩主公醫院）接受急診，嗣於95年9 月19日晚
    間8 時14分，剖腹產下一子張○○（真實姓名年籍詳卷），
    然張○○因肺出血，於95年9 月20日下午1 時39分不治死亡
    （張○○之死亡與前述車禍並無相當因果關係）。
二、案經乙○○訴由臺灣板橋地方法院檢察署檢察官偵查起訴。
    理  由
一、按本判決後開所引用之被告丙○○以外之人於審判外之陳述
    （包括書面陳述），雖屬傳聞證據，惟公訴人及被告就前揭
    審判外陳述之證據能力，於本案言詞辯論終結前均未聲明異
    議。本院審酌上開證據資料製作時之情況，並無違法不當及
    證明力明顯過低之瑕疵，亦認為以之作為證據應屬適當，依
    刑事訴訟法第159 條之5 規定，認該等證據資料均有證據能
    力。
二、訊據被告丙○○固坦承其係以駕駛車輛至板橋市之市場賣菜
    為業，及其駕駛之上開自用小貨車於前揭時地與甲○○騎乘
    之重型機車發生車禍等事實，惟否認有業務過失傷害之犯行
    ，辯稱：當天伊駕駛之自小貨車係於伊臺北縣三峽鎮○○路
    ○ 段112 號住處前之路肩啟動，準備轉進同路段114 號旁邊
    之車庫，而非在路中央啟動，伊一起步，甲○○之機車即撞
    過來，伊並無過失等語。經查：
(一)、本件車禍發生之經過，業據證人甲○○於本院審理中到庭結
    證：當時被告在內側駕駛發財車，伊騎機車在外車道行駛，
    因為被告要右轉進入他家的停車場，被告就直接右轉，伊未
    看到被告打方向燈。伊當時車速約時速5 、60公里，伊看到
    被告右轉，就直接煞車，但來不及，機車直接撞上去，伊機
    車之車頭撞到被告之右車門，後來伊與乙○○即跌倒，乙○○彈到車禍現場之右前方等語明確（見本院卷第80頁、第81
    頁），核與證人乙○○於警詢及本院審理中證稱：當天伊乘
    坐甲○○駕駛之重型機車沿臺北縣三峽鎮○○路○ 段往橫溪
    方向行駛，至事故地點時，有一部小貨車在內側車道行駛，
    突然右轉彎到外車道，伊看到時，貨車已經在兩個車道之中
    間，甲○○毫無預警煞車不及，機車車頭因此撞上貨車之右
    前車身，伊則跌落至右前方之草叢裡等情（見96年度相字第
    198 號偵查卷第10頁、本院卷第82頁、第83頁）相符。又觀
    諸卷附案發現場照片（見同上相字卷第20頁至第25頁），被
    告所駕駛之自小貨車於案發後乃斜停於外側車道上，並非被
    告所稱之路肩位置。且依上開照片所示之車損情形，上開機
    車之車頭與前揭貨車之右前車身均有因撞擊而碎裂之痕跡，
    與證人甲○○及乙○○所稱當時乃機車之車頭撞上被告貨車
    之右前車身乙節相合，倘若被告於案發時僅係自路肩發動車
    輛，欲右轉至上開路段114 號旁之空地停車，則行駛於外側
    車道之甲○○，應無可能自後方撞擊被告貨車之右側車身，
    足認證人甲○○、乙○○上開證詞，應屬信實而堪採信，被
    告前開辯解則為事後卸責之詞，並無可取。
(二)、按依道路交通管理處罰條例第48條第1 項第6 款之規定，轉
    彎車應讓直行車先行。本件被告於內側車道駕駛自小貨車，
    未讓同向後方直行之甲○○機車先行，即逕行右轉，致甲○○所駕駛之機車煞車不及致生本件車禍，業如前述，並有道
    路交通事故現場圖、道路交通事故調查報告表(一)、(二)各1 紙
    附卷可稽。再者，案發當時日間自然光線，天候雨，路面無
    缺陷，無障礙物，視距良好，有前揭道路交通事故調查報告
    表(一)足佐，是被告當時亦無不能注意之情事，其疏未注意讓
    直行車先行而逕行轉彎，對於車禍之發生自有過失。本件肇
    事因素，經送請臺灣省臺北縣區車輛行車事故鑑定委員會鑑
    定結果，亦認「被告駕駛自用小貨車，轉彎車未讓直行車先
    行，為肇事主因」，此有該會96年8 月24日北縣鑑字第9603
    00號鑑定意見書在卷可參。而告訴人乙○○因本件交通事故
    ，受有左側股骨骨折、左膝關節內受傷之傷害，有恩主公醫
    院診斷證明書1 份在卷足佐。被告之過失行為與乙○○之傷
    害結果間，顯具有相當因果關係（至乙○○之子張○○雖於
    車禍發生後3 日出生，於出生翌日即95年9 月20日下午因肺
    出血而死亡，惟經本院依職權送請法務部法醫研究所鑑定被
    告駕車肇事與張○○之死亡是否具有相當因果關係，鑑定結
    果認「張○○於乙○○車禍後並接受股骨骨折復原手術均尚
    有平穩之胎音及心跳，並無車禍影響損失之證據。母親因有
    海洛因成癮，生產前精神科、婦產科均有提示胎兒生產時之
    危險性及胎兒出生時亦會有濫用藥物之脫癮現象。乙○○以
    剖腹產下張○○後，張○○已有先天性發炎病症、心臟功能
    性畸形嚴重並併發心因性衰竭及心肺衰竭、肺出血等，最後
    因肺機能不全死亡。其死因與母親生前使用海洛因成癮及心
    臟功能機型、先天性發炎病症相關，無法認定車禍與張○○
    之死亡有相當因果關係」，有該所96年9 月13日法醫所（96
    ）醫文字第0961101162號審查鑑定書可稽，是難認張○○之
    死亡與本件車禍有相當因果關係，附此說明）。
(三)、綜前，本件事證明確，被告犯行洵堪認定，應依法論科。
三、核被告所為，係犯刑法第284 條第2 項前段之業務過失傷害
    罪。被告於肇事後留在現場，於警察到場處理時，向尚不知
    係何人肇事之臺北縣政府警察局三峽分局交通分隊警員表明
    係肇事者，嗣並接受裁判，符合自首之要件，此有臺北縣政
    府警察局三峽分局交通分隊道路交通事故自首情形紀錄表1
    份附卷可稽（見同上相字卷第27頁），茲依刑法第62條前段
    規定減輕其刑。爰審酌被告並無前科，有臺灣高等法院被告
    前案紀錄表在卷可憑，惟其於犯罪後飾詞否認，且迄未與告
    訴人達成和解並賠償告訴人相關損害，兼衡其犯罪之手段、
    所生危害程度等一切情狀，量處如主文所示之刑，並諭知易
    科罰金之折算標準，以資懲儆。再被告之犯罪時間係在96年
    4 月24日以前，合於中華民國九十六年罪犯減刑條例所規定
    之減刑條件，爰依該條例第2 條第1 項第3 款、第7 條之規
    定，減其宣告刑2 分之1 。
據上論斷，應依刑事訴訟法第299 條第1 項前段，刑法第284 條
第2 項前段、第62條前段、第41條第1 項前段，刑法施行法第1
之1 條第1 項、第2 項前段、中華民國九十六年罪犯減刑條例第
2 條第1 項第3 款、第7 條，判決如主文。
本案經檢察官林俊峰到庭執行職務。
中　　華　　民　　國　　96　　年　　12　　月　　18　　日
                  ????交通法庭  法　官  吳佳穎
以上正本證明與原本無異
如不服本判決應於送達後10日內向本院提出上訴狀
                                    書記官　陳香君
中　　華　　民　　國　　96　　年　　12　　月　　18　　日
附錄本案論罪科刑法條全文：
中華民國刑法第284條
（過失傷害罪）
從事業務之人，因業務上之過失傷害人者，處1 年以下有期徒刑
、拘役或1 千元以下罰金，致重傷者，處3 年以下有期徒刑、拘
役或2 千元以下罰金。
